【裁判字號】    90,上易,1324
【裁判日期】    901204
【裁判案由】    竊盜
【裁判全文】
臺灣高等法院臺南分院刑事判決            九十年度上易字第一三二四號     Ｃ
      上  訴  人  臺灣雲林地方法院檢察署檢察官
      被      告  丙  ○  ○
右上訴人因竊盜案件，不服臺灣雲林地方法院九十年度易字第一○六號中華民國九十
年四月二十日第一審判決（起訴案號：臺灣雲林地方法院檢察署八十九年度偵字第五
○九八號），提起上訴，本院判決如左：
      主      文
上訴駁回。
      理      由
一、公訴意旨略以：被告丙○○於民國（下同）八十九年十一月二十七日晚上七時三
    十分許，夥同同案被告乙○○及綽號「阿風」之不詳姓名年籍成年男子，基於意
    圖為自己不法之所有之犯意聯絡，駕駛同案被告乙○○之父林富雄所有之車號Ｂ
    Ｉ－九七六三號自用小貨車，在雲林縣虎尾鎮縣雲七十六公路旁之地號
    四五六六之一號工地上，由同案被告乙○○留在車內把風為竊盜行為之分擔，被
    告丙○○及「阿風」之成年男子即徒手將甲○○所有之竹節、鋼筋約二公噸（價
    值約新台幣一萬八千元）搬運至上開貨車而竊取之，嗣得手後，適為途經該處之
    甲○○當場發覺，被告丙○○及綽號「阿風」之成年男子見狀後乃分別逃逸，同
    案被告乙○○因在車內未及逃脫，經甲○○報警而於同日晚上八時十分許在現場
    查獲，始供出被告丙○○。因認被告丙○○涉犯刑法第三百二十一條第一項第四
    款之結夥三人以上竊盜罪嫌等語。
二、按犯罪事實應依證據認定之，無證據不得推定其犯罪事實，刑事訴訟法第一百五
    十四條定有明文。而認定犯罪事實所憑之證據，須適於為被告犯罪事實之證明者
    ，始得採為斷罪資料。又被告之自白，雖為證據之一種，但依刑事訴訟法第一百
    五十六條第一項規定，被告之自白，須非出於強暴、脅迫、利誘、詐欺、違法羈
    押或其他不正之方法，且與事實相符者，始得為證據。又依同條第二項規定，被
    告之自白，不得作為有罪判決之唯一證據，仍應調查其他必要之證據，以察其是
    否與事實相符。其立法目的乃欲以補強證據擔保自白之真實性，亦即以補強證據
    之存在，藉之限制自白在證據上之價值，防止偏重自白，發生誤判之危險。是則
    ，以被告之自白，作為其自己犯罪之證明時，尚有此危險；以之作為其他共犯之
    罪證時，不特在採證上具有自白虛偽性之同樣危險，且共犯者之自白，難免有嫁
    禍他人，而為虛偽供述之危險。因之，利用共犯者之自白，為其他共犯之罪證時
    ，其證據價值如何，按諸自由心證主義之原則，固屬法院自由判斷之範圍，然共
    同被告不利於己之陳述，雖得採為其他共同被告犯罪之證據，惟此項不利之陳述
    ，須無瑕疵可指，且就其他方面調查，又與事實相符者，始得採為其他共同被告
    犯罪事實之認定。若不為調查，而專憑此項供述，即為其他共同被告犯罪事實之
    認定，顯與刑事訴訟法第一百五十六條第二項之規定有違。故在現行刑事訴訟法
    下，被告之自白，或共同被告不利於己之陳述，其證明力並非可任由法院依自由
    心證主義之原則，自由判斷，而須受相當之限制，即尚須另有其他必要之補強證
    據，來補足其自白之證明力，始得採為斷罪資料（最高法院八十七年度台上字第
    二一二三號判決參照）。
三、公訴人認被告丙○○涉有上開罪嫌，無非係以共犯即共同被告乙○○於警訊時所
    為之供述，被害人甲○○指述被告乙○○並未被警方毆打乙節，及被告丙○○於
    同日七時許亦曾在被告乙○○住處出現，時間上甚為密切，且被告乙○○改稱與
    「阿風」、「阿德」之不相識之人同行竊盜，實難採信等由為其論據。
四、被告丙○○堅詞否認涉有上揭犯行，並辯稱：八十九年十一月二十七日晚上七時
    三十分許，乙○○夥同二名綽號「阿風」、「阿德」之不詳姓名年籍成年男子，
    在雲林縣虎尾鎮縣雲七十六公路旁之地號四五六六之一號工地上，竊取
    甲○○所有之竹節、鋼筋約二公噸，我並沒有去，且我不認識綽號「阿風」。當
    天剛好是我要去乙○○家附近的夜市，有騎機車去寄放在乙○○家，當時他父親
    有看到我，我有拿他父親的檳榔來吃，之後他們的事，我就不知道了等語。經查
    ：
（一）、被害人甲○○於警訊時固指稱：共同行竊之三人其中一人為被告丙○○云云
        ，然被害人於偵查中當庭指認被告是否為行竊之人時，卻改稱：對庭上之丙○○沒有印象等語明確（見臺灣雲林地方法院檢察署八十九年偵字第五○九
        八號偵查卷八十九年十二月十二日訊問筆錄），前後指陳不一，已難令人盡
        信。再酌以被害人於原審調查時進一步陳稱：「我在派出所做筆錄時沒有看
        到丙○○本人，警察是拿口卡給我指認，因乙○○說是丙○○，口卡上面的
        人瘦瘦高高，所以我才指認是他，但口卡上面照片模糊，結果看到丙○○本
        人後和相片差異很大，所以我在現場所看到的另外一名竊賊並不是丙○○，
        也沒有看清楚第三個竊賊是否即為丙○○，因此我不確定丙○○到底沒有偷
        」等語（見原審卷九十年二月十六日訊問筆錄），是則，被害人應不能明確
        指認行竊之人係被告丙○○至明，則其案發時於警局倉促間為上開不實之指
        述，自難作為認定被告丙○○有上開犯行之證據，至為灼然。
（二）、又同案被告乙○○固於第二次警訊時供述被告丙○○曾於右揭時地提議要竊
        取被害人甲○○所有之竹節、鋼筋云云，惟共同被告不利於他人之供述是否
        與事實相符，仍應調查其他證據以資審認，不得僅憑同案被告乙○○之供述
        為認定被告丙○○罪刑之依據。再者，證人即承辦警員江健龍於原審亦結證
        稱：「是乙○○的父親到派出所指責乙○○，並當場質問乙○○是否有其他
        共犯？乙○○就隨便說一個叫什麼興的，我們向附近鄰居查訪後，鄰居稱是
        丙○○，乙○○才承認」等語（見原審卷九十年二月十六日訊問筆錄），顯
        見被告乙○○上開不利於被告丙○○之供述，並非明確主動供出，而係在被
        告乙○○之父之嚴厲指責下所為之陳述，則被告乙○○供詞之真實性即有進
        一步究研之必要。從而，酌之同案被告乙○○於偵查中改供：和我一起行竊
        ，是二個剛認識的人，不知他們之姓名，只知一位叫「阿風」，一位叫「阿
        德」，警訊中所稱是丙○○和我一起去行竊，那是我父親講的，我沒看清楚
        警訊筆錄之內容就捺指印等語（見偵查卷第十四頁正面），又於原審供稱：
        我父親叫我要說出一個人，所以我就說是丙○○等語（見原審卷第六十六頁
        ），足見同案被告乙○○前後所供不一，其上開警訊之供詞，即難謂無瑕疵
        ，無足遽採。益徵被告丙○○上開不在場之說詞，應無疑義。此外，復查無
        其他積極證據證明被告丙○○有前揭公訴意旨所指之竊盜犯行，是被告之罪
        證不足，揆諸前揭說明，原審因而為無罪之判決，本院經核原判決認事用法
        ，均無違誤。檢察官上訴意旨指摘原判決喻知無罪而有不當，為無理由，應
        予駁回。
據上論斷，應依刑事訴訟法第三百六十八條，判決如主文。
本案經檢察官邱克斌到庭執行職務。
中    華    民    國      九十      年      十二      月      四        日
                                  臺灣高等法院臺南分院刑事第一庭
                                      審判長法官  鄭    文    肅
                                            法官  黃    三    哲
                                            法官  王    浦    傑
右正本證明與原本無異。
不得上訴。
              法院書記官  蔡    振    豐
中    華    民    國      九十      年      十二      月     七         日


司法院資訊處製作；財團法人民間司法改革基金會備份。
